臺灣高等法院刑事判決　　　　　　　 100年度上易字第2190號
上　訴　人　臺灣士林地方法院檢察署檢察官
被　　　告　陳長輝
上列上訴人因被告竊盜案件，不服臺灣士林地方法院100年度易
字第300號，中華民國100年8月11日第一審判決（起訴案號：臺
灣士林地方法院檢察署100年度偵字第7024號），提起上訴，本
院判決如下：
    主  文
上訴駁回。
    事實及理由
一、本案經本院審理結果，認第一審以被告陳長輝犯刑法第320
    條第1項之普通竊盜罪，5罪，每罪各判處有期徒刑5 月，並
    諭知易科罰金折算標準為新臺幣1千元折算1日，認事用法及
    量刑均無不當，應予維持，並引用第一審判決書記載之事實
    、證據及理由（如附件）。
二、原審基於同一事證，適用刑法第320條第1項、第47條第1 項
    、第51條第5款、第41條第1項前段、第8項，刑法施行法第1
    條之1第1項規定，審酌被告除上揭構成累犯之竊盜犯行外，
    尚有數次竊盜犯罪紀錄，其素行非佳，有卷附本院被告前案
    紀錄表1 份可按，被告正值壯年，不思以正當方式取得所需
    ，竟竊取他人財物，輕忽他人財產法益，並危害社會治安，
    所為實不足取，然被告為本件5 次竊盜犯行，均以徒手為之
    ，及兼衡被告之犯罪動機、手段、所造成被害人之損害及其
    犯後坦承犯行，態度尚佳等一切情狀，分別量處有期徒刑5
    月，並諭知易科罰金之折算標準，同時定其應執行刑及易科
    罰金之折算標準，並說明檢察官雖以被告前已有多次犯竊盜
    案件，又再犯本件竊盜犯行，顯有犯罪習慣，嚴重危害社會
    治安及他人財產之安全為由，請求依竊盜犯贓物犯保安處分
    條例第3條第1項規定，諭知強制工作，惟被告除本案外，於
    94年、95年、96年間所犯竊盜罪，於各該年度均只犯竊盜罪
    1次，且每次均各犯1罪，有本院被告前案紀錄表1 份在卷可
    查，其行為固不足取，惟尚難以此遽認被告確有犯竊盜罪之
    習慣；而保安處分中之強制工作，旨在對嚴重職業性犯罪及
    欠缺正確工作觀念或無正常工作因而犯罪者，強制其從事勞
    動，學習一技之長及正確之謀生觀念，使其日後重返社會，
    能適應社會生活，考量被告於本案犯罪行為之嚴重性尚非重
    大，所竊取之財物價值亦非甚鉅，於犯罪後亦坦承犯行不諱
    ，尚知悔悟，審酌被告犯罪情節，認判處如上所述之刑，應
    認足收遏止並矯治其犯罪行為之效果，尚無令被告於刑前強
    制工作之必要，爰不諭知其於刑之執行前令入勞動場所強制
    工作。經核原審判決之認事用法，尚無構成撤銷理由之違誤
    。
三、檢察官上訴意旨略以：被告自94年間起，即多次以與本案相
    似之手法行竊，有臺灣臺北地方法院94年度易字第2085號、
    臺灣士林地方法院96年度士簡字第13號、臺灣臺北地方法院
    96年度易字第2169號、臺灣士林地方法院100年度易字第54
    號、100年度審易字第1344 號等案件之判決書可參；且其中
    曾經遭判處有期徒刑6月2次（臺灣臺北地方法院96年度易字
    第2169號、臺灣士林地方法院100年度易字第54 號），詎仍
    不知悔改，並於短時間內為本案5 次犯行，顯見惡性非輕。
    而就違反同一刑罰規定之行為，行為人每次再犯，應可認為
    其罪責程度較前次為高，宜科處較前一次犯行為重之刑度，
    該刑罰之寬嚴程度始可適度反映行為人之罪責，並遏制行為
    人反覆再犯，以維持該刑罰規定所欲建立之法秩序。本件被
    告5 次竊盜犯行之手段及犯罪所得財物價值，與前述被告遭
    判處6 月徒刑之案件並無明顯差異，故本案之刑度理應重於
    前案，始能核實反映被告屢次違反同一法規範之罪責。又被
    告就附表3該次犯行所得財物價值顯高於其他4次犯行（亦即
    犯罪所生危害較大），原審判決就被告5 次犯行，均論處相
    同之刑度，亦有未洽等語。
四、按關於刑之量定，係實體法上賦予法院得為自由裁量之事項
    ，倘其未有逾越法律所規定之範圍，或濫用其權限，即不得
    任意指摘為違法（最高法院75年臺上字第7033號判例意旨參
    照）。原審量處被告前揭徒刑，已說明其審酌之情狀，檢察
    官上訴理由雖稱：被告前已有多次竊盜犯行，且其中有2 次
    經法院判處有期徒刑6 月云云，但並未詳述其相關前科紀錄
    有關犯相同竊盜罪之犯罪之動機、目的、手段及犯罪後態度
    等法定酌定科刑輕重之事由，觀以本院被告前案紀錄表所載
    ，被告自86年10月24日假釋出獄後至94年7 月間，並無竊盜
    犯罪紀錄，亦無入監執行之紀錄；嗣雖於94年8 月間、95年
    12月間、96年4 月間各因再犯竊盜罪，經臺灣臺北地方法院
    、臺灣士林地方法院、臺灣臺北地方法院依序分別判處有期
    徒刑5月、5月(嗣後減刑為有期徒刑2月又15日)、6月，均各
    自執行完畢。又上開末筆竊盜罪於96年12月24日以易科罰金
    執行有期徒刑6月完畢後，迄99年4月間再犯竊盜罪，經臺灣
    士林地方法院以100年度易字第54號判決處有期徒刑6月確定
    ，此期間，亦無任何犯罪紀錄，又被告上開2 筆經臺灣臺北
    地方法院、臺灣士林地方法院各判決處有期徒刑6 月之案件
    ，均是竊得財物再予利用，如持偷來之信用卡刷卡消費( 此
    部分另觸犯詐欺取財罪)、持偷來之icash卡消費，將其犯罪
    後處理贓物之行為，綜合觀察，評價為犯罪後態度，而判處
    有期徒刑6 月，自有其審酌之因素。按科刑時應以行為人之
    責任為基礎，刑法第57條定有明文，本案被告雖於100年6月
    3日19時50分、同日22時許、100年6月7日19時36分許、100
    年6月13日19時許、100年6 月14日15時許，以相似的犯罪手
    法，竊取機車上皮包、未上鎖機車置物箱內之財物、未上鎖
    小客車內之財物，均於得手後據為己有，而所竊得之財雖多
    寡均有，然原審審酌其徒手竊盜、犯罪後自偵查起至原審審
    理時均能坦承犯行，態度尚佳等一切情狀，所犯5 罪，每罪
    均判處有期徒刑5 月，並諭知易科罰金折算標準，原審之量
    刑仍係以罪責為基礎，並無違反比例原則可言，檢察官上訴
    理由，徒以被告前有2次竊盜犯行，經判處有期徒刑6月，及
    被告本案5 次竊盜罪，每次竊得財物各有多寡，原審每罪均
    量處有期徒刑5 月，恐屬過輕云云，實已忽略刑法第57條所
    定科刑時應以行為人責任為基礎之原則，自不足採。原審量
    刑並無撤銷改判之理由，且檢察官上訴核無理由，應予駁回
    。
據上論斷，應依刑事訴訟法第373條、第368條，判決如主文。
本案經檢察官壽勤偉到庭執行職務。
中    華    民    國   100    年    11    月    8     日
                  刑事第六庭  審判長法  官  邱同印
                                    法  官  郭豫珍
                                    法  官  黃惠敏
以上正本證明與原本無異。
不得上訴。
                                    書記官  陳豪達
中    華    民    國   100    年    11    月    10    日
臺灣士林地方法院刑事判決              100年度易字第300號
公  訴  人  臺灣士林地方法院檢察署檢察官
被      告  陳長輝  男  44歲（民國○○年○月○○日生）
                    身分證統一編號：Ｚ000000000號
                    住宜蘭縣五結鄉○○○路1之5號
                    居新北市○○區○○路2段236號18樓之8
                    現於法務部矯正署臺北看守所羈押中
上列被告因竊盜案件，經檢察官提起公訴（100 年度偵字第7024
號），被告於準備程序中自白犯罪，經本院裁定改依簡式審判程
序審理，並判決如下：
    主  文
陳長輝竊盜，共伍罪，均累犯，各處有期徒刑伍月，如易科罰金
，均以新臺幣壹仟元折算壹日。應執行有期徒刑壹年捌月，如易
科罰金，以新臺幣壹仟元折算壹日。
    事  實
一、陳長輝曾於民國96年間因竊盜等案件，經臺灣臺北地方法院
    96年度易字第2169號判決處應執行有期徒刑5 月確定，於96
    年12月24日以易科罰金執行完畢。詎猶不知悔改，竟意圖為
    自己不法之所有，分別為下列行為：(一)於100年6月3日19 時
    50分，在臺北市○○區○○路1段737巷16號前，徒手竊取廖
    岑儀所有、置於其機車把手上之皮包及其內如附表編號一所
    示之財物，得手後隨即離去。(二)於100年6月3日22時許，在
    臺北市○○區○○路2段291號前，見車牌號碼A3－6525號自
    用小客車車門並未上鎖，乃進入車內，徒手竊取謝光宙所有
    、如附表編號二所示之財物，得手後隨即離去。(三)於100 年
    6月7日19時36分許，在臺北市○○區○○街101號前，見吳
    詠涵自車牌號碼5087－VB號自用小客車離開後，並未將該車
    上鎖，遂進入車內，徒手竊取吳詠涵所有、如附表編號三所
    示之財物，得手後據為己有。(四)於100年6月13日19時許，在
    臺北市○○區○○路101巷旁，見車牌號碼CQD－319號機車
    之置物箱並未關妥，隨即將之開啟，並徒手竊取該置物箱內
    王俐文所有、如附表編號四所示之財物，得手後據為己有。
    (五)於100年6月14日15時許，在臺北市○○區○○街37號前，
    趁邱萬美自車牌號碼3720－DU號自用小客車駕駛座走出，至
    後車廂取物之機會，乃徒手開啟未上鎖之車門後，竊取邱萬
    美所有、置於該車內之皮包及其內如附表編號五所示之財物
    ，得手後據為己有。經邱萬美當場發現後追呼，為警到場逮
    捕。嗣經陳長輝同意警方在臺北市○○區○○路53號3樓312
    室，其住處內執行搜索，始循線查得上情。
二、案經廖岑儀、吳詠涵及邱萬美訴由臺北市政府警察局士林分
    局報告臺灣士林地方法院檢察署檢察官偵查起訴。。
    理  由
一、按簡式審判程序之證據調查，不受第159 條第1 項之限制。
    刑事訴訟法第273 條之2 定有明文，是依上開規定，於行簡
    式審判程序之案件，被告以外之人於審判外之陳述，除有其
    他不得作為證據之法定事由外，應認具有證據能力。經查，
    本件如下引用被告以外之人於審判外之陳述，因本案採行簡
    式審判程序，復無其他不得做為證據之法定事由，揆諸首揭
    說明，應認均具有證據能力，合先敘明。
二、訊據被告陳長輝對上開犯罪事實均坦承不諱，核與證人即告
    訴人廖岑儀於警詢、偵查中所證述之情節（偵卷第7 頁至第
    18頁、第113 頁至第114 頁），證人即告訴人謝光宙、吳詠
    涵、王俐文、邱萬美於警詢中證述（偵卷第28頁至第30頁、
    第34頁至第38頁、第44頁至第45頁、第49頁至第51頁）之情
    節相符，並有現場採證照片20張及發還被害人之贓物照片6
    張（偵卷第82頁至第91頁、第27頁、第33頁、第42頁、第43
    頁、第48頁、第56頁）、贓物認領保管單5 張（偵卷第26頁
    、第32頁、第40頁、第41頁、第47頁、第53頁、第54頁）、
    監視錄影光碟1 片及臺灣士林地方法院檢察署100 年7 月4
    日勘驗筆錄1 份（偵卷第117 頁）在卷可資佐證，本件事證
    明確，被告犯行均堪以認定，應均依法論科。
二、是核被告陳長輝所為，均係犯刑法第320 條第1 項之竊盜罪
    。被告前揭5 次竊盜犯行，其犯意個別，行為互殊，應分論
    併罰。又被告有如犯罪事實欄所載之前科紀錄及執行情形，
    此有臺灣高等法院被告前案紀錄表1 份在卷可按，其於5 年
    內故意再犯本件有期徒刑以上之5 罪，均為累犯，爰均依刑
    法第47條第1 項累犯之規定加重其刑。爰審酌被告除上揭構
    成累犯之竊盜犯行外，尚有數次竊盜犯罪紀錄，其素行非佳
    ，有卷附臺灣高等法院被告前案紀錄表1 份可按，被告正值
    壯年，不思以正當方式取得所需，竟竊取他人財物，輕忽他
    人財產法益，並危害社會治安，所為實不足取，然被告為本
    件5 次竊盜犯行，均以徒手為之，及兼衡被告之犯罪動機、
    手段、所造成被害人之損害及其犯後坦承犯行，態度尚佳等
    一切情狀，分別量處如主文所示之刑，並諭知易科罰金之折
    算標準，並定其應執行刑及易科罰金之折算標準。至公訴人
    就犯罪事實欄編號(三)之犯行，具體求刑有期徒刑8月，就犯
    罪事實欄其餘各次犯行，則均具體求刑有期徒刑7月等語，
    本院斟酌上情，認公訴人之具體求刑仍屬過重，而以主文所
    示之刑為當，附此敘明。
三、至公訴意旨雖以被告前於87年、95年及96年間屢因犯竊盜案
    件受有期徒刑執行完畢，迄未能心生警惕，短期間內復犯5
    次竊盜犯行，顯有犯罪習慣，請求諭知於刑之執行前，令入
    勞動場所強制工作，以資矯治云云。惟按保安處分係針對受
    處分人將來之危險性所為之處置，以達教化、治療之目的，
    為刑罰之補充制度，保安處分中之強制工作，旨在對嚴重職
    業性犯罪及欠缺正確工作觀念或無正常工作因而犯罪者，強
    制其從事勞動，學習一技之長及正確之謀生觀念，使其日後
    重返社會，能適應社會生活。然保安處分之措施亦含社會隔
    離、拘束身體自由之性質，其限制人民之權利，實與刑罰同
    ，自應受比例原則之規範，使保安處分之宣告，與行為人所
    為行為之嚴重性、行為人所表現之危險性，及對行為人未來
    行為之期待性相當（最高法院91年度臺上字第4625號判決意
    旨參照）。經查，本案被告犯罪後於本院審理時坦承其5 次
    竊盜犯行，尚見悔意，且犯罪手法均屬單純，並無表現出危
    險性格而應以強制工作預防再犯之必要性；此外，被告前於
    96年間因犯竊盜罪，經臺灣臺北地方法院判決判處應執行有
    期徒刑5 月確定，嗣於100 年間又因竊盜案件，經本院100
    年度易字54號判決判處有期徒刑6 月，期間間隔3 年有餘。
    被告復於本院審理中陳稱係因擔心易科罰金繳不出來，方為
    本件5 次竊盜犯行，是然尚難認定其有竊盜犯罪之惡習及慣
    性，復無從遽認其不具刑罰之適應性，亦即未可據此謂刑罰
    無法達矯治之效而有宣告強制工作之必要，且卷內並無其他
    積極之證據足認諭知被告強制工作，乃係矯正其竊盜犯行之
    唯一方法，是依憲法比例原則之要求，審酌以強制工作之手
    段與達成矯正被告犯罪之目的間，應合乎一定之比例，並求
    得法益間之均衡，本院認所宣告之有期徒刑已與被告5 次竊
    盜犯行之處罰相當，已足收儆懲之效，尚無令被告於刑前強
    制工作之必要，爰均不諭知於刑之執行前令入勞動場所強制
    工作，併予敘明。
據上論斷，應依刑事訴訟法第299 條第1 項前段、第273 條之1
第1 項，刑法第320 條第1 項、第47條第1 項、第51條第5 款、
第41條第1 項前段、第8 項，刑法施行法第1 條之1 ，判決如主
文。
本案經檢察官江耀民到庭執行職務
中    華    民    國   100    年    8     月    11    日
                  刑事第五庭法  官  李郁屏
以上正本證明與原本無異。
如不服本判決應於收受送達後10日內向本院提出上訴書狀，並應
敘述具體理由。其未敘述上訴理由者，應於上訴期間屆滿後20日
內向本院補提理由書( 均須按他造當事人之人數附繕本)「 切勿
逕送上級法院」。
                            書記官  阮弘毅
中    華    民    國   100    年    8     月    12    日
所犯法條：
刑法第320條第1項
意圖為自己或第三人不法之所有，而竊取他人之動產者，為竊盜
罪，處五年以下有期徒刑、拘役或五百元以下罰金。
 附表：
┌──┬─────────────────────────┐
│編號│                  被告竊得之財物                  │
├──┼─────────────────────────┤
│ 一 │增你強隨身碟1個、Samsung MP3播放器1個、SonyEricsso│
│    │n手機1只、白色零錢包1個、郵局存摺1本、富邦銀行存摺│
│    │2本、玉山銀行存摺1本、印鑑章2個、萬泰銀行信用卡1張│
│    │新臺幣( 下同) 1000元、身分證1 張、西堤餐廳用餐卷4 │
│    │張。                                              │
├──┼─────────────────────────┤
│ 二 │存摺5本、印章1個、隨身碟2個、鑰匙3串、筆記本2本、 │
│    │悠遊卡1張。                                       │
├──┼─────────────────────────┤
│ 三 │房屋租賃契約書1 本、鑰匙3 串、悠遊卡1 張、LV牌皮夾│
│    │1 只、LV化妝包1 只、家樂福禮券面額100 元2 張、    │
│    │Iphohe4 手機1 只、身分證1 張、花旗銀行信用卡2 張、│
│    │中國信託銀行信用卡2 張、新光銀行信用卡1 張、汽車駕│
│    │照1 張、機車駕照1 張、健保卡1 張。                │
├──┼─────────────────────────┤
│ 四 │手機1只（廠牌：三星）、鑰匙1串、門禁卡1張、筆4枝、│
│    │印章1枚、筆記本1本、合作金庫銀行存摺1本。         │
├──┼─────────────────────────┤
│ 五 │黑色肩背包1個、長皮夾1個、郵局存摺1本、印章1個、電│
│    │話卡1張、悠遊卡1張、Samsumg手機1只、482元。       │
└──┴─────────────────────────┘